【裁判字號】    89,易,482
【裁判日期】    890621
【裁判案由】    違反著作權法
【裁判全文】
臺灣臺北地方法院刑事判決                          八十九年度易字第四八二號
    公  訴  人  臺灣臺北地方法院檢察署檢察官
    被      告  乙○○
右列被告因違反著作權法案件，經檢察官提起公訴（八十九年度偵字第一六七二號）
，本院判決如左：
    主  文
乙○○共同連續擅自以公開演出之方法侵害他人之著作財產權，處有期徒刑肆月，如
易科罰金以佰元折算壹日。
    事  實
一、乙○○自民國八十八年二月間起與鄭萬得（未據起訴）共同合夥經營台北市○○
    區○○路一段七二巷五號「新銘城」餐廳，明知其店內由綽號「小馬」之不詳姓
    名成年男子所寄放供客人點唱用之音霸電腦伴唱機內所含「買醉」、「一代女皇
    」、「海角天涯」、「珍重我的愛」、「港邊甘是男性傷心的所在」五首歌曲，
    係屬甲○○○股份有限公司（下稱美華公司）專有公開演出之音樂著作，未經美
    華公司授權許可，不得在公共場所公開演出該公司享有著作權之歌曲，竟仍與鄭
    萬得共同基於概括之犯意聯絡，未經著作權人美華公司之同意，自同年二月下旬
    於上開餐廳之公眾得出入之場所，以前述伴唱機及點歌本供不特定客人點播，利
    用不特定之顧客，藉歌唱之方式公開演出，向現場不持定之其他顧客傳達前揭歌
    曲之詞曲內容，而侵害著作財產權人美華公司之著作權。迨於八十八年四月二十
    一日為警會同美華公司人員張永和當場於查獲並上扣得前述伴唱機一台、點歌本
    一本。
二、案經美華公司告訴暨訴由台北市政府警察局萬華分局報請台北地方法院檢察署檢
    察官偵查起訴。
    理  由
一、訊據被告乙○○固不否認有出資合夥「新銘城」餐廳，並使用「小馬」寄放之點
    唱機供不特定客人點播之情事，惟辯稱伊不知該點唱機之歌曲須經授權云云。經
    查：
（一）「買醉」、「一代女皇」、「海角天涯」、「珍重我的愛」、「港邊甘是男性
      傷心的所在」五首歌曲，係告訴人美華公司自寶麗金音樂出版管理股份有限公
      司受讓享有之音樂著作，有著權權轉讓契約書一份、內政部著作權執照四份、
      內政部著作權登記簿謄本五紙在卷可稽。
（二）被告於右揭時地利用無犯罪故意之不特定顧客，公開演出前揭歌曲，業據告訴
      代理人張永和、曹英香律師、姜禮增律師指述綦詳，並有張永和於八十八年三
      月二十二日至「新銘城」餐廳消費之消費單及名片各一紙、查獲時之現場照片
      十一禎、查證報告一份在卷可按，且經警於八十八年四月二十一日在上址查獲
      ，有音霸電腦伴唱機一台、點歌本一本扣案可證。
（三）被告固提出中華民國著作權人協會核發之音樂著作使用證書、中華音樂著作權
      人聯合總會核發之公開播送、演出授權證書為據，惟其上所載有效期間前者為
      自八十七年四月十日至同年十二月三十一日止，後者為自八十八年七月一日起
      至同年十二月三十一日止，而被告非法播放上開歌曲係自八十八年二月下旬起
      至同年四月二十一日止，顯非在上開證書之授權期間內。被告既提出逾期之上
      揭授權證書，亦徵其所辯不知利用音樂著作應取得合法授權等事宜云云，委不
      足採。
二、按著作權法第三條第九款明定，以演技、舞蹈、歌唱、彈奏樂器或其他方法向現
    場之公眾傳達著作內容者，謂之公開演出。核被告所為，係犯著作權法第九十二
    條擅自以公開演出之方法侵害他人之著作財產權罪。起訴書犯罪事實欄所載「公
    開播送其視聽著作」、「公開上映」等語，與證據並所犯法條欄所載「公開演出
    」、「音樂著作」不一，顯係誤載；又除上揭五首歌曲之外，並無其他歌曲查獲
    違反著作權法之事實，亦非告訴人告訴之範圍內，亦未據告訴人提出享有音樂著
    作之證明，迭經告訴代理人指述在卷，是起訴書之證據並所犯法條欄除載明上揭
    五首歌曲曲名外，另載「悶」、「你快樂所以我快樂」、「我也不想這樣」、「
    心酸講無話」四首歌曲，為犯罪事實欄所無，且犯罪事實欄內加載「夕陽山外山
    」、「小城故事」二首歌曲，恐均係誤載。又被告與鄭萬得二人具有犯意聯絡及
    行為分擔，為共同正犯。被告利用無犯罪故意之成年顧客，以歌唱之方法向現場
    公罪傳達音樂著作詞曲內容之公開演出行為，遂行其侵害告訴人音樂著作著作財
    產權之犯行，為間接正犯。其先後多次犯行，時間緊接，方法相同，觸犯構成要
    件相同之罪名，顯係基於概括犯意反覆為之，為連續犯，依刑五十六條規定，以
    一罪論，並加重其刑。爰審酌被告於到案後，就其投資合夥乙事，前後供述不一
    ，未能供承犯行，及被告之生活狀況、牟利之犯罪動機、目的、手段、所生危害
    、犯罪情節尚非嚴重及其他一切情狀，量處有期徒刑肆月，並諭知如易科罰金之
    折算標準，扣案音霸電腦伴唱機一台、點歌單一本，雖屬被告供犯罪所用之物，
    惟非被告所有，爰不併以宣告沒收，附此敘明。
據上論斷，應依刑事訴訟法第二百九十九條第一項前段，著作權法第九十二條，刑法
第十一條前段、第二十八條、第五十六條、第四十一條，罰金罰鍰提高標準條例第二
條，判決如主文。
中    華    民    國      八十九      年      六      月      二十一    日
                                      臺灣臺北地方法院刑事第一庭
                                          法  官  李  莉  苓
右正本證明與原本無異。
如不服本判決，應於判決送達後十日內，向本院提出上訴狀。
                                          書記官  林  慧  君
中    華    民    國      八十九      年      六      月      二十八    日
附錄本案論罪科刑法條全文
著作權法第九十二條：
擅自以公開口述、公開播送、公開上映、公開演出、公開展示、改作、編輯或出租之
方法侵害他人之著作財產權者，處三年以下有期徒刑，得併科新臺幣十五萬元以下罰
金。


司法院資訊處製作；財團法人民間司法改革基金會備份。
